臺灣高等法院刑事裁定                  100年度抗字第739號
抗  告  人    辜紋甄
即 受刑 人
上列抗告人即受刑人因聲明異議案件，不服臺灣宜蘭地方法院一
００年度聲字第三八五號，中華民國一００年六月十四日所為裁
定，提起抗告，本院裁定如下：
    主  文
抗告駁回。
    理  由
一、本件原聲明異議及裁定如原裁定書所載（如附件）。
二、抗告意旨略以：刑法第四十一條第一項易科罰金之目的係在
    救濟短期自由刑之流弊，適用上不宜過苛，故經法院諭知易
    科罰金之易刑標準者，除因具有確因不執行所宣告之刑，難
    收矯正之效，或難以維持法秩序之例外情形，原則上應予准
    予易科罰金，且檢察官須舉証有何前揭例外情形，始許不予
    易科罰金。而本件抗告人之前科已超過十年以上，抗告人於
    此十年間並未再犯，足證已改過遷善，原裁定僅以抗告人有
    前科，而認難收矯正之效，依法不合，故提起抗告，另抗告
    人領有身心障礙手冊，且罹患重度憂鬱症，亦請斟酌云云。
三、按修正前刑法第四十一條第一項有關宣告有期徒刑應否准許
    易科罰金執行之易刑處分，依刑事訴訟法第四百五十七條規
    定，應由檢察官指揮之，是法院所諭知者，僅係易科罰金之
    折算標準，至是否准予易科罰金，乃賦予執行檢察官依個案
    依前開法律規定裁量之權能，亦即執行檢察官得考量受刑人
    如不接受有期徒刑或拘役之執行，是否難收矯正之效，或難
    以維持法秩序，以作為其裁量是否准予易科罰金之憑據，非
    謂受刑人一有身體、教育、職業、家庭等諸項事由或暫時無
    法執行，執行檢察官即必然應准予易科罰金。又上開法條所
    稱「難收矯正之效」及「難以維持法秩序」，均屬不確定法
    律概念，此乃立法者賦予執行者能依具體個案，考量犯罪所
    造成法秩序等公益之危害大小、施以自由刑，避免受刑人再
    犯之效果高低等因素，據以審酌得否准予易科罰金，亦即執
    行者所為關於自由刑一般預防（維持法秩序）與特別預防（
    有效矯治受刑人使其回歸社會）目的之衡平裁量，非謂僅因
    受刑人個人家庭、生活處遇值得同情即應予以准許；且法律
    賦予執行檢察官此項裁量權，僅在發生違法裁量或有裁量瑕
    疵時，法院始有介入審查之必要（最高法院九十七年台抗字
    第五七六號、九十八年台抗字第一０二號裁定參照），倘執
    行檢察官於執行處分時，已具體說明不准易科罰金之理由，
    且未有逾越法律授權、專斷等濫用權力之情事，自不得遽謂
    執行檢察官之執行指揮為不當。
四、經查：
  (一)本件抗告人即受刑人於八十七年六月廿日至七月十六日間，
    因連續故買贓物十三次等犯行，經本院臺中分院以八十八年
    度上易字第二四七七號判決處有期徒刑十月確定，而抗告人
    於八十九年十二月廿一日因縮刑期滿執行完畢等情，有上開
    裁判、本院被告前案紀錄表在卷可憑。又抗告人未受警惕，
    分別於九十八年二月至四月間，再犯與前揭前科相同之故買
    贓物五罪，經本院以以九十九年度上訴字第二六一二號判決
    各判處有期徒刑六月，並諭知如易科罰金，以二千元折算一
    日，並定其應執行之刑為有期徒刑一年六月，如易科罰金，
    以二千元折算一日而告確定。嗣受刑人向臺灣臺中地方法院
    檢察署執行檢察官聲請易科罰金，經執行檢察官認受刑人連
    續向同案被告范文龍、許榮富購買贓物合計有五次之多，另
    前於八十八年間亦有相同之故買贓物罪刑，素行不良，不發
    監執行，難改懲戒之效，爰不同意受刑人易科罰金之聲請，
    而於一００年五月十二日發監執行等情，亦有前開判決、臺
    灣高等法院被告前案紀錄表、臺灣臺中地方法院檢察署函文
    、臺灣臺中地方法院檢察署一００年度執助字第七九三號案
    件點名單及訊問筆錄附卷可證，堪信為真實
  (二)揆諸前揭說明，本案執行檢察官於指揮執行之程序中，依受
    刑人之犯罪情節，已具體說明否准受刑人聲請易科罰金之理
    由（原審卷第三七頁），本於法律所賦與檢察官指揮刑罰執
    行職權之行使，對具體個案所為判斷，難謂有逾越法律授權
    或專斷等濫用權力之情事，此外，復查無檢察官上開裁量權
    行使有何濫用或瑕疵情事。原審審酌本案檢察官否准受刑人
    就上開罪刑聲請易科罰金之執行指揮並無不當違法之情狀，
    亦於原裁定中詳敘論斷之理由，駁回受刑人之異議，於法堪
    稱妥適。抗告意旨徒以抗告人前科已超過十年以上，可見已
    改過遷善，而認檢察官未准予易科罰金係屬不當云云，並無
    理由。至抗告人因罹患重度憂鬱症領有身心障礙手冊一情，
    業於原審即已提出，然衡其雖罹病竟仍可一再違法犯紀，則
    其身心狀況自對執行不生困難，且原審亦敘明此非屬是否准
    予易科罰金之考量重點，亦無違誤。是抗告人猶執前詞指摘
    原審裁定及檢察官之指揮執行不當，均無理由，應予駁回。
五、據上論斷，應依刑事訴訟法第四百十二條，裁定如主文。
中    華    民    國  一○○  年    七   月    廿七   日
                  刑事第四庭審判長法  官  陳筱珮
                                  法  官  孫惠琳
                                  法  官  陳玉雲
以上正本證明與原本無異。
不得再抗告。
                                  書記官  陳豪達
中    華    民    國   100    年    8     月    1     日